臺灣嘉義地方法院民事裁定　　　　　　 100年度事聲字第30號
聲　請　人　林啟寺
相　對　人　合作金庫資產管理股份有限公司
法定代理人　吳萬順
代　理　人　鄭世昌
上列聲請人與相對人間債務執行事件，聲請人對於民國100 年3
月1 日本院民事執行處司法事務官所為99年度司執字第29072 號
駁回異議裁定聲明異議，本院裁定如下：
    主  文
異議駁回。
    理  由
一、按強制執行事件，由法官或司法事務官命書記官督同執達員
    辦理之。本法所規定由法官辦理之事項，除拘提、管收外，
    均得由司法事務官辦理之，強制執行法第3 條及法院組織法
    第17條之2 第1 項第2 款分別定有明文。又司法事務官處理
    事件所為之處分，與法院所為者有同一之效力。當事人對於
    司法事務官處理事件所為之終局處分，得於處分送達後10日
    之不變期間內，以書狀向司法事務官提出異議。司法事務官
    認前項異議有理由時，應另為適當之處分；認異議為無理由
    者，應送請法院裁定之。法院認第1 項之異議為有理由時，
    應為適當之裁定；認異議為無理由者，應以裁定駁回之。前
    項裁定，應敘明理由，並送達於當事人。民事訴訟法第240
    之3條 及第240 之4 條亦定有明文。依上所述，本件異議人
    對於本院民事執行處（下稱執行法院）司法事務官所為之執
    行處分及裁定異議，司法事務官認為異議無理由，乃送由法
    院裁定，核無不合，合先敘明。
二、異議意旨略以：債務人王文洲所有坐落嘉義市○○段551 地
    號土地（下稱系爭土地），於民國100 年3 月1 日第二次拍
    賣拍定，然因系爭土地係由聲請人於87年間開始承租迄今，
    從未中斷，聲請人於100 年2 月14日聲明異議，經鈞院以10
    0 年2 月16日函通知「除去承租債務人租賃契約並無違誤，
    所請異議事由無理由」為表示，聲請人再於同年2 月23日聲
    明異議，並檢附97年11月3 日向鈞院聲明租賃關係存在狀影
    本及照片說明，債務人王文洲亦於100 年3 月14日具狀陳明
    承租人即聲請人有優先購買權及土地現由聲請人占有中，請
    求不點交，未料執行法院未對之詳查，即依90年度執全字第
    908 號假扣押事件於90年8 月29日假扣押執行筆錄記載「查
    封之號現種水稻，據王炳坤（即債務人王文洲之弟）表示現
    由王文洲自種」，遽以與本件無關之第三人王炳坤之不實陳
    述，未經調查，僅從形式上審認聲請人之租賃契約立於抵押
    權設定後，而予對聲請人不利之認定，為此爰聲明異議等語
    。
三、按不動產所有人設定抵押權後，於同一不動產上固得設定地
    上權或其他以使用收益為目的之物權，或成立租賃關係。但
    其抵押權不因此而受影響；前項情形，抵押權人實行抵押權
    受有影響者，法院得除去該權利或終止該租賃關係後拍賣之
    ，民法第866 條第1 、2 項定有明文。又不動產所有人設定
    抵押權後，如與第三人訂立租賃契約而致抵押物之價金有所
    影響，該租賃契約對於抵押權人不生效力，抵押權人因屆期
    未受清償，聲請拍賣抵押物時，執行法院自可依法以無租賃
    狀態逕予執行，司法院院字第1446號解釋亦可資參照。故祗
    須其租賃權係發生在抵押權設定之後，且影響抵押物之售價
    以致抵押權無法受清償者，法院即可為除去租賃權之裁定（
    最高法院86年度台抗字第160 號裁定意旨可資參照）。而成
    立在後之租賃契約於抵押權有無影響，固不妨參酌抵押物之
    售價是否不足清償抵押債權，為其判斷之標準，但非以此為
    限，若抵押權人聲請拍賣抵押物時，發生無人應買之情形，
    亦得認為該租賃契約之存在對於設定在前之抵押權有影響，
    為使抵押權人得依抵押權設定時之權利狀態而受清償，執行
    法院即得除去租賃權而為拍賣（司法院釋字第304 號解釋理
    由書參照）。
四、經查：
（一）本件債權人即相對人之最高限額抵押權係於97年5 月21日
      完成登記，而聲請人與債務人王文洲就系爭土地訂立土地
      租賃契約係於97年8 月1 日始簽訂，此有土地登記謄本及
      土地租賃契約書附於本院99年度司執字第29072 號案卷可
      稽。另依本院90年度執全字第908 號假扣押執行事件於90
      年8 月29日之假扣押執行筆錄記載「查封之551 號現種植
      水稻，據王炳坤（王文洲之弟）表示現由王文洲自種。」
      ，亦有上開筆錄附於99年度司執字第29072 號案卷可按，
      可見聲請人主張其自87年間開始承租系爭土地迄今，從未
      中斷云云，不足採信。雖聲請人一再主張依慣例承租田地
      是不簽租賃契約，因擔心未訂立租約會影響聲請人承租與
      否之事實，於97年起才開始訂有租約，有付田租之事實云
      云，並提出前曾於97年11月3 日向本院提出之民事聲明租
      賃關係存在狀及照片一張，然觀諸該聲明狀及照片，僅能
      證明聲請人曾於97年間以相同事由提出聲明，尚難據以認
      定其在97年前即有租賃關係存在，此外，聲請人又未能提
      出其他證據（如繳付田租等）證明，是聲請人主張，實難
      認可採。
（二）又本件債權人請求之本金達新臺幣（下同）25,000,000元
      ，而執行標的經本院以底價13,329,000元定期於100 年1
      月25日第一次拍賣，無人應買，足見債務人與第三人間之
      租賃契約業已影響債權人之抵押權，是以，執行法院依債
      權人聲請，將租賃契約除去後拍賣，揆諸上開規定及說明
      ，自無不合。又系爭土地業經執行法院於90年8 月8 日囑
      嘉義市地政事務所假扣押查封登記完畢，有土地謄本附卷
      可參，而聲請人與債務人之土地租賃契約既係在實施查封
      後之97年8 月間始訂立，對債權人而言並不生效力。從而
      ，聲請人之租賃權對債權人不生效力，並經執行法院除去
      ，故聲請人並無土地法第107 條承租人之地位，即不得主
      張優先購買權，執行法院依此駁回異議人此部分之聲請，
      於法並無違誤。異議意旨指摘原裁定不當，求予廢棄，為
      無理由，應予駁回。
五、據上論結，本件異議為無理由，依強制執行法第30條之1 、
    民事訴訟法第240 條之4 第3 項後段、第95條、第78條裁定
    如主文。
中    華    民    國   100    年    3     月    31    日
                  民事第二庭法  官  柯月美
以上正本證明與原本無異。
如不服本裁定，應於裁定送達後10日內，以書狀向本院提出抗告
，並繳納抗告費新臺幣1 千元。
中    華    民    國   100    年    3     月    31    日
                            書記官  黃怡禎